臺灣士林地方法院刑事判決
111年度金訴字第124號
公  訴  人  臺灣士林地方檢察署檢察官  
被      告  錢愷銓


上列被告因違反洗錢防制法等案件，經檢察官提起公訴（110年
度偵字第7762號）及移送併辦（111年度偵字第11627號），本院
判決如下：
    主  文
錢愷銓幫助犯洗錢防制法第十四條第一項之洗錢罪，處有期徒刑
貳月，併科罰金新臺幣壹萬元，罰金如易服勞役，以新臺幣壹仟
元折算壹日。
    事  實
一、錢愷銓知悉金融機構帳戶為個人信用之表徵，且申請開立金
    融帳戶並無任何特殊限制，任何人可自行至不同金融機構申
    請開立多數帳戶使用，並預見將自己持用之帳戶提供予他人
    使用，該帳戶可能因此供不法詐騙份子作為收受、提領詐欺
    犯罪所得使用，他人提領後即產生遮斷資金流動軌跡以逃避
    國家追訴、處罰之效果，竟基於幫助詐欺取財及幫助洗錢之
    不確定故意，於民國109年12月18日下午某時許，在新北市
    三重區忠孝碼頭，將其所申辦之台新國際商業銀行帳戶（帳
    號：00000000000000號，下稱本案台新銀行帳戶）、臺灣土
    地銀行帳戶（帳號：000000000000號，下稱本案土地銀行帳
    戶）之存摺、提款卡及提款卡密碼交予真實身分不詳之人。
    嗣詐欺集團成員取得上開二帳戶資料後，由真實身分不詳之
    成年人以附表「遭詐騙之經過及方式」欄所示方式，對附表
    所示被害人施以詐術，致各該被害人陷於錯誤，於附表「匯
    款時間、金額」欄所示時間，將各該編號所示金額之款項分
    別匯入各該編號所示受款帳戶後，再由真實身分不詳之成年
    人持上開二帳戶提款卡將被害人匯入之款項領出，以掩飾、
    隱匿詐欺犯罪所得之來源、去向。嗣附表所示被害人察覺受
    騙後報警處理，經警循線查獲上情。
二、案經黃煊雯訴由花蓮縣警察局花蓮分局、呂素伶訴由新北市
    政府警察局汐止分局報告臺灣士林地方檢察署檢察官偵查起
    訴及移送併辦。
    理  由
壹、程序方面
一、本判決所引用被告錢愷銓以外之人於審判外之言詞或書面陳
    述，雖均屬傳聞證據，惟檢察官及被告於本院審判程序時均
    同意作為證據【本院111年度金訴字第124號卷（下稱本院金
    訴卷）第118至122頁】，本院審酌上開證據資料作成時之情
    況，尚無違法不當及證明力明顯過低之瑕疵，認為以之作為
    證據應屬適當，揆諸刑事訴訟法第159條之5第1項規定，均
    有證據能力。
二、又其餘本案認定犯罪事實之所有證據資料（含書證、物證等
    ），均與本案事實具有關聯性，並無事證足認有違背法定程
    序或經偽造、變造等情事，且經本院依法踐行調查程序，檢
    察官及被告對於證據能力均未爭執，故均具有證據能力。
貳、實體方面
一、認定犯罪事實所憑之證據及理由：
  ㈠被告於109年12月18日下午某時許，在新北市三重忠孝碼頭將
    本案台新、土地銀行帳戶之存摺、提款卡及密碼交予身分不
    詳之成年人；嗣經詐欺集團成員以附表「遭詐騙之經過及方
    式」欄所示方式，對附表所示被害人施以詐術，致各該被害
    人陷於錯誤，於附表「匯款時間、金額」欄所示時間，將各
    該編號所示金額之款項分別匯入各該編號所示受款帳戶後，
    復由真實身分不詳之成年人持上開二帳戶提款卡將被害人匯
    入之款項領出等情，業據被告於本院審理時坦承不諱（本院
    金訴卷第118頁），並有台新國際商業銀行110年3月10日台
    新作文字第11001541號函暨檢附之本案台新銀行帳戶客戶基
    本資料、109年10月26日至110年1月18日之交易明細【臺灣
    士林地方檢察署110偵7762卷（下稱偵7762卷）第19至24頁
    】、臺灣土地銀行股份有限公司110年3月9日總業存字第110
    0020216號函暨檢附之本案土地銀行帳戶之基本資料、客戶
    歷史交易明細查詢【臺灣士林地方檢察署110偵8511卷（下
    稱偵8511卷）第73至78頁】及附表「相關證據」欄所示證據
    在卷可稽，堪以認定。
  ㈡按行為人對於構成犯罪之事實，預見其發生而其發生並不違
    背其本意者，以故意論，刑法第13條第2項定有明文。又因
    在金融機構開立帳戶、請領存摺、提款卡及申辦網路銀行使
    用，係針對個人身分之社會信用而予以資金流通，具有強烈
    之屬人性格，而金融帳戶作為個人理財之工具，依我國現狀
    ，申請開設帳戶並無任何特殊資格之限制，一般民眾均得申
    請使用，且同一人可在不同之金融機構申請數個存款帳戶使
    用，乃眾所週知之事實；依一般人之社會通念，若遇他人捨
    以自己名義申請帳戶，反向不特定人蒐集金融帳戶使用，應
    可認識對方係將該帳戶作為資金存入後再行領出之用，且對
    方使用他人帳戶之目的，即係隱匿使用帳戶者之真實身分，
    因近年詐騙犯案猖獗，詐欺份子利用人頭帳戶掩飾、隱匿詐
    財贓款之事，迭有所聞；而被告自承其具有高中肄業之學歷
    ，曾從事宅配人員、餐飲業店員等工作，並提供名下之中國
    信託銀行帳戶作為薪資轉帳帳戶等語（本院金訴卷第124頁
    ），足見被告為具有相當智識程度及社會經驗之成年人，既
    曾申辦多個帳戶使用，對於他人捨以自己名義開戶，反向其
    要求提供帳戶乙節，當已察覺有異，且對於將帳戶提供他人
    使用，可能作為收受、提領特定犯罪所得使用，提領後會產
    生遮斷金流以逃避國家追訴、處罰效果之結果應有所預見，
    竟仍將帳戶提供予他人，使對方得以使用該帳戶，顯有容任
    發生之本意，是被告確有幫助取得本案台新及土地銀行帳戶
    之人，利用其提供之帳戶實行詐欺及洗錢犯罪之不確定故意
    甚明，堪認被告於本院審理時，自白坦承檢察官起訴其基於
    不確定故意而為幫助詐欺及幫助洗錢犯行，應與事實相符。
  ㈢從而，本件事證明確，被告犯行堪以認定，應予依法論科。
二、論罪科刑;
  ㈠按刑法上之幫助犯，係對於犯罪與正犯有共同之認識，以幫
    助之意思，對於正犯資以助力，而未參與犯罪行為者而言，
    如未參與實行構成要件之行為，且係出於幫助之意思，提供
    助力，即屬幫助犯，而非共同正犯（最高法院49年台上字第
    77號判例可資參照）。本件被告基於不確定故意，提供本案
    台新、土地銀行帳戶之存摺、提款卡及提款卡密碼予他人，
    使詐欺集團成員對附表所示被害人施以詐術，致該等被害人
    陷於錯誤，分別將款項匯入其所提供之帳戶，再由詐欺集團
    成員持上開二帳戶提款卡將被害人匯入款項予以領出，以掩
    飾、隱匿特定犯罪所得之來源、去向，堪認被告提供帳戶之
    行為，對詐欺正犯所為詐欺及洗錢犯行確有提供助力，然無
    證據證明被告有參與實行構成要件行為或與詐欺正犯有共同
    犯罪故意，是核被告所為，係犯刑法第30條第1項、第339條
    第1項之幫助詐欺取財罪，及刑法第30條第1項、洗錢防制法
    第14條第1項之幫助洗錢罪。
  ㈡被告係於上開事實所載時、地，同時提供本案台新、土地銀
    行帳戶予他人，使詐欺集團成員以該等帳戶收受及領取附表
    所示2名被害人匯入之款項，亦即被告係以一幫助行為，幫
    助他人對數人實行數個詐欺犯行，並同時觸犯上開數罪名，
    應依刑法第55條想像競合犯之規定，從一重依幫助洗錢罪處
    斷。
  ㈢臺灣士林地方檢察署檢察官111年偵字第11627號移送併辦意
    旨書所載本判決附表編號2所示被害人因遭詐騙將款項匯入
    本案土地銀行帳戶並遭領取之事實，與起訴書所載本判決附
    表編號1所示被害人遭受詐騙將款項匯入本案台新銀行帳戶
    並遭領取之事實間，具有想像競合犯之裁判上一罪關係，為
    起訴效力所及，本院應併予審理。
  ㈣被告基於幫助犯意為上開犯行，為幫助犯，爰依刑法第30條
    第2項規定，按正犯之刑減輕之。
  ㈤按洗錢防制法第16條第2項規定：「犯前2條之罪，在偵查或
    審判中自白者，減輕其刑」。查本件被告於本院審理時，就
    幫助洗錢罪已自白不諱（本院金訴卷第118頁），應依洗錢
    防制法第16條第2項規定，遞予減輕其刑。
  ㈥爰以行為人責任為基礎，審酌被告預見將本案台新及土地銀
    行帳戶交付他人使用，可能因此幫助他人遂行詐欺及洗錢犯
    行，竟仍將上開帳戶提供予他人使用，致附表所示之被害人
    受有損害，並使犯罪追查趨於複雜，已影響社會正常交易安
    全及秩序；又衡以被告於本院審理時坦承不諱，並與附表所
    示被害人達成調解，迄今已依約給付全額款項予被害人黃煊
    雯、給付1期和解金予被害人呂素伶等情，有本院調解筆錄
    、111年9月14日、19日之公務電話紀錄、被告提出之中華郵
    政存摺封面及內頁節本、台新銀行自動櫃員機交易明細（本
    院金訴卷第65、66、103、104、109、127、129頁）在卷可
    憑，足見被告尚知悔悟之犯後態度，暨兼衡被告於本院審理
    時自陳具有高中肄業之智識程度，未婚，無子女，現與家人
    同住，並從事工地勘工乙職，月薪約新臺幣2萬3,000元至2
    萬6,000元，無需扶養任何人之家庭生活、經濟狀況（本院
    金訴卷第124頁）、被害人及檢察官之意見（本院金訴卷第5
    9、109、113、125頁）等一切情狀，量處如主文所示之刑，
    並諭知罰金易服勞役之折算標準。
　㈦按受2年以下有期徒刑、拘役或罰金之宣告，而有下列情形之
    一，認以暫不執行為適當者，得宣告2年以上5年以下之緩刑
    ，其期間自裁判確定之日起算：一、未曾因故意犯罪受有期
    徒刑以上刑之宣告者。二、前因故意犯罪受有期徒刑以上刑
    之宣告，執行完畢或赦免後，5年以內未曾因故意犯罪受有
    期徒刑以上刑之宣告者。刑法第74條第1項定有明文。查本
    件被告前於107年間犯賭博罪案件，經臺灣臺北地方法院107
    年度簡字第2976號判決判處有期徒刑2月確定，於108年5月6
    日易科罰金執行完畢，有臺灣高等法院被告前案紀錄表（本
    院金訴卷第9、10頁）在卷可查，且經被告肯認在案（本院
    金訴卷第124頁），是被告與刑法第74條第1項之緩刑要件不
    符，本院即無從併為緩刑之宣告，併此敘明。
三、沒收部分：
　㈠按犯罪所得，屬於犯罪行為人者，沒收之，刑法第38條之1第
    1項前段定有明文。又犯罪所得之物，以實際所得者為限，
    苟無所得或尚未取得者，自無從為沒收追繳之諭知（最高法
    院89年度台上字第3434號判決意旨參照）。而幫助犯僅對犯
    罪構成要件以外之行為為加功，且無共同犯罪之意思，自不
    適用責任共同之原則，對於正犯所有供犯罪所用或因犯罪所
    得之物，勿庸併為沒收之宣告（最高法院86年度台上字第62
    78號判決意旨參照）。另按洗錢防制法第18條第1項就洗錢
    行為標的之沒收，並未明定「不問屬於犯罪行為人與否均沒
    收」，自仍以屬於被告所有者為限，始應予沒收。
　㈡查本件被告陳稱真實身份不詳之人雖曾允諾可協助其貸款，
    但交付銀行資料後就無消息等語（本院金訴卷第53頁），且
    依前所述，被告係將帳戶提供予他人使用，並無證據證明附
    表所示被害人遭詐騙所匯款項係由被告親自提領或具有事實
    上之管領處分權限，復無證據足以認定被告因本件行為獲有
    報酬，參酌上開所述，即無從依洗錢防制法第18條第1項或
    刑法第38條之1第1項前段、第3項規定對被告宣告沒收或追
    徵。　　
據上論斷，應依刑事訴訟法第299條第1項前段，判決如主文。
本案經檢察官王芷翎提起公訴，檢察官李美金移送併辦，檢察官
林在培、郭季青、李清友到庭執行職務。
中　　華　　民　　國　　111 　年　　10　　月　　25 　日
                  刑事第七庭　審判長法  官 李育仁 
　　　　　　　　　
　　　　　　　　　                  法  官 林靖淳
　　　　　　　　　
　　　　　　　　　                  法  官 吳佩真
　　　　　　　　　
以上正本證明與原本無異。
如不服本判決應於收受送達後20日內向本院提出上訴書狀，並應
敘述具體理由。其未敘述上訴理由者，應於上訴期間屆滿後20 
日內向本院補提理由書 (均須按他造當事人之人數附繕本 )「切
勿逕送上級法院」。
                                    書記官  黃婕宜
中　　華　　民　　國　　111 　年　　10　　月　 25 　　日
附錄本案論罪科刑法條全文：
中華民國刑法第30條第1項前段
幫助他人實行犯罪行為者，為幫助犯。
中華民國刑法第339條第1項
意圖為自己或第三人不法之所有，以詐術使人將本人或第三人之
物交付者，處5年以下有期徒刑、拘役或科或併科50萬元以下罰
金。
洗錢防制法第14條第1項
有第2條各款所列洗錢行為者，處7年以下有期徒刑，併科新臺幣
5百萬元以下罰金。

附表：（民國/新臺幣）
編號 被害人  遭詐騙之經過及方式 匯款時間、金額 匯入帳戶       相 關 證 據   備  註  1 黃煊雯（已提告） 黃煊雯於109年12月23日前某日，透過臉書結識真實身分不詳之成年人，對方佯稱：其得藉由老師帶領操作「分分賽車」賺錢獲利等詞，致黃煊雯陷於錯誤，於右列時間，依指示操作自動櫃員機現金存款至右列帳戶。嗣黃煊雯因對方一再藉詞要求匯款，始悉受騙。 109年12月23日15時12分許，匯款3萬元。 本案台新銀行帳戶 1.證人黃煊雯於警詢時之   證述（偵7762卷第43、   44頁）。 2.黃煊雯提供之台新銀行自動櫃員機交易明細（偵7762卷第72頁）。 3.本案台新銀行帳戶交易明細（偵7762卷第23、24頁）。　　 臺灣士林地方檢察署110年度偵字第7762號起訴書  2 呂素伶（已提告） 呂素伶於109年12月23日某時許，經由網路結識真實身分不詳、LINE通訊軟體暱稱「淇淇」、「費歐娜」之成年人，其等佯稱：其得在「東方智能數據中心」網站註冊並開通電子錢包，即可投資外幣獲利等詞，致呂素伶陷於錯誤，於右列時間，依指示操作網路銀行匯款至右列帳戶。嗣呂素伶因對方一再藉詞要求匯款，始悉受騙。 109年12月23日23時24分、25分許，各匯款5萬元、5萬元，合計10萬元。 本案土地銀行帳戶 1.證人呂素伶於警詢時之   證述（偵8511卷第15至   19頁）。 2.呂素伶提供之臺外幣交易明細查詢（偵8511卷第27頁）。 3.呂素伶提供其與「費歐娜」之LINE通訊軟體對話紀錄擷圖（偵8511卷第29至33頁）。 4.本案土地銀行帳戶交易明細（偵8511卷第77、78頁）。　　 臺灣士林地方檢察署111年度偵字第11627號移送併辦意旨書                合    計 13萬元